---
title: "kaggle suicide dataset analysis"
output: html_document
---
1) Importar dataset

```{r cars}
library(readr)
master_suic <- read_csv("master.csv")
View(master_suic)
```

La data presentada tiene 27820 observaciones en 12 columnas.

El significado de cada columna:
  country = país de la observación
  year = año
  sex = sexo (grupo)
  age = agrupación etarea
  suicides_no = numero de suicidios en ese grupo
  population = población
  suicides/100k pop = ratio de suicidios
  country-year = pais-año
  HDI for year = human development index x año
  gdp_for_year ($) = gdp anual
  gdp_per_capita ($) = gdp per capita
  generation = generación basada en la agrupación etarea

2) Revisar integridad y estructura de dataset.
**comentarios**
Primera revisión sólo muestra NAs en el HDI por año para 19456 observaciones.
```{r}
dim(master_suic)

str(master_suic)

summary(master_suic)


```


Para comenzar el análisis, revisaremos en orden decreciente el ratio de suicidios por 100 mil hab para todos los continentes, luego paises, y luego años.

```{r}
library(dplyr)
library(ggplot2)
library(hrbrthemes)
library(gganimate)

str(master_suic)

summary(master_suic)


#se agregó el sgte ejemplo para ver como eliminar los espacios de country usando la libreria stringr, esto nos permite mejorar la efectividad del inner_join cuando hay algunos espacios que nos joden la vida.
#library(stringr)
#copy_master <- master_suic
#copy_master$country_ne <- str_replace(copy_master$country," ","")
#copy_master %>% group_by(country_ne) %>% count(country,wt=population,sort=TRUE)

dim(master_suic)
master_suic <- master_suic[,1:13]

```

```{r}
# ratio suicidios por continente
a_continent <- master_suic %>% group_by(continent) %>% summarize(ratio_suic_percap = sum(suicides_no)*100000/sum(population)) %>% arrange(desc(ratio_suic_percap))

# ratio suicidios por año
a_year <- master_suic %>% group_by(year) %>% summarize(ratio_suic_percap = sum(suicides_no)*100000/sum(population)) %>% arrange(desc(ratio_suic_percap))

# ratio suicidios por pais
a_country <- master_suic %>% group_by(country) %>% summarize(ratio_suic_percap = sum(suicides_no)*100000/sum(population)) %>% arrange(desc(ratio_suic_percap))

#gráfica de barras, suicidios por continente
a_continent %>% ggplot(aes(x = continent, y = ratio_suic_percap, fill=continent))+
  geom_bar(stat="identity")+
  coord_flip()+
  scale_fill_brewer(palette = "Set1") +
  theme(legend.position="none")+
  theme_modern_rc()+
  scale_y_continuous(breaks = c(0,3,6,9,12,15,18))
  

#gráfico de linea, ratio suicidios por año (todo el mundo)
a_year %>% ggplot(aes(x = year, y = ratio_suic_percap))+
  geom_line(stat="identity")+
  theme_modern_rc()+
  scale_x_continuous(breaks = c(1985,1990,1995,2000,2005,2010,2015))

#un gráfico de distribución para ver todos los países, y luego un gráfico de barras para identificar aquellos que son top10 en suicidios

a_country %>% ggplot(aes(x = ratio_suic_percap))+
  geom_density(alpha=0.6)+
  scale_fill_viridis_c()+
  scale_color_viridis_c()+
  theme_modern_rc()

a_country %>% top_n(9,ratio_suic_percap) %>% arrange(desc(ratio_suic_percap)) %>% ggplot(aes(x = country, y = ratio_suic_percap, fill=country))+
  geom_bar(stat="identity")+
  coord_flip()+
  scale_fill_brewer(palette = "Set1") +
  theme(legend.position="none")+
  theme_modern_rc()+
  scale_y_continuous(breaks = c(0,5,10,15,20,25,30,35,40))+
  ggtitle("top 9 ratio suicidios cada 100 mil habitantes")

#distribuciones ratio_suic_percap por hombres/mujeres
#todos, todos los años
master_suic %>% ggplot(aes(x=`suicides/100k pop`,group=sex,fill=sex))+
  geom_density()+
  theme_ipsum()+
  scale_x_log10()

#distribuciones ratio_suic_percap por grupo etareo
#todos, todos los años
master_suic %>% ggplot(aes(x=age,y=`suicides/100k pop`,group=age,fill=age))+
  geom_boxplot()+
  theme_ipsum()+
  scale_y_log10()+
  transition_states(year,transition_length = 1,state_length = 2)+
  ggtitle('Año {closest_state}',subtitle = 'Frame {frame} of {nframes}')

# gráficas potenciales:
# boxplot x país x año (dinámico?)
# analizar ratio de suicidios según grupo etareo
# revisar distribuciones de ratios suicidios vs sexo


```

Tasas de suicidios son mas altas en Europa y Asia, mientras las mas bajas se encuentran en **Sud América** y **África**.
La evolución general de la tasa de suicidios muestra un *peak* en 1995 con una tasa promedio mundo de 15 suicidios x 100 mil habs.
Al revisar los top9 paises con mayores tasas de suicidio (promedio 1985 a 2016), se observa Lithuania con **40 suicidios x 100 mil habs**. Los 8 países restantes (mayoritariamente Europeos), se mueven en tasas de **25-35**.
Respecto al efecto del grupo etareo sobre la tasa de suicidios, **a nivel general** se observa una correlación positiva entre edad y tasa de suicidios.
Al revisar los datos globales según sexo, se observa que **hombres tienen tasas de suicidios mayores que mujeres**.

###Cómo afecta el HDI a la tasa de suicidios?###




