---
title: "kaggle suicide dataset analysis"
output: html_document
---
1) Importar dataset

```{r cars}
library(readr)
master_suic <- read_csv("master.csv")
View(master)
```

La data presentada tiene 27820 observaciones en 12 columnas.

El significado de cada columna:
  country = país de la observación
  year = año
  sex = sexo (grupo)
  age = agrupación etarea
  suicides_no = numero de suicidios en ese grupo
  population = población
  suicides/100k pop = ratio de suicidios
  country-year = pais-año
  HDI for year = human development index x año
  gdp_for_year ($) = gdp anual
  gdp_per_capita ($) = gdp per capita
  generation = generación basada en la agrupación etarea

2) Revisar integridad y estructura de dataset.
**comentarios**
Primera revisión sólo muestra NAs en el HDI por año para 19456 observaciones.


```{r}
library(dplyr)

str(master_suic)

summary(master_suic)

hist(master_suic$`suicides/100k pop`)

master_suic %>% group_by(country) %>% summarize(ratio_suic_percap = sum(suicides_no)*100000/sum(population)) %>% arrange(desc(ratio_suic_percap))
```



3) 
